【裁判字號】    99,勞再易,2
【裁判日期】    991006
【裁判案由】    再審之訴
【裁判全文】
臺灣臺北地方法院民事判決             99年度勞再易字第2號
再審原告    瑞輝科技股份有限公司
法定代理人  甲○○
再審被告    乙○○
上列當事人間請求給付薪資等事件，再審原告對於本院民國94年
7月27日94年度勞簡上字第25號確定判決及民國95年3月8日本院
94年度勞再易字第13號確定判決暨民國96年1月24日本院95年度
勞再易字第4號確定判決提起再審之訴，本院判決如下：
    主  文
再審之訴駁回。
再審訴訟費用新台幣貳仟肆佰玖拾元由再審原告負擔。
    事實及理由
一、本件再審意旨略以：
  1.臺灣高等法院於另案（96年度上更（一）字第115號）囑託
    彰化基督教醫院所為94年4月精神鑑定結果，認為再審原告
    之法定代理人甲○○於民國91年8月14日簽立保管條時已精
    神耗弱而不能處理自己事務，且於95年11 月23日業經鑑定
    為中度殘障，職是之故，甲○○代理再審原告與再審被告訂
    立之勞動契約應為無效。惟94年4月鑑定報告僅謂精神耗弱
    ，再審原告無法明確知悉可據此主張僱傭契約無效，嗣彰化
    基督教醫院於98年5月4日函覆法院補充說明上開鑑定報告與
    民法第14條有相同指涉，再審原告於98年5 月18日開庭時始
    知悉此事。
  2.再審原告並未於92年6月5日解僱再審被告，係因甲○○精神
    耗弱，始被誤導成於92年6月6日解僱再審被告。依再審被告
    93年4月16日提出之錄音譯文，可證再審原告於92年6月10日
    尚未解雇再審被告，再審被告甚至表示再審原告要其離職也
    可接受，是以再審被告於92年6月10日已第三度主動終止勞
    動契約，故兩造間勞動契約業於92年6月10日失效。再審被
    告至92年6月30日止已連續無正當理由曠工24日，再審原告
    遂於92年6月30日依勞動基準法第12條第1項第6款終止兩造
    間勞動契約，再審被告92年10月18日之律師函已無效力，且
    該函僅請求薪資，並未表示準備給付，。
  3.再審被告已於94年6月5日簽收薪資新臺幣（下同）32,000元
    ，當天其他員工（王錫芬、高平二、三子）均已於下班前領
    到薪水。且32,000元係每日工作8小時之薪資，再審被告每
    日僅工作3小時，故其月薪應僅有10,000元。依再審被告戶
    籍資料可知其所言皆屬不實。
  4.再審原告於92年10月11日停業，有資料數十箱，無法於第二
    審判決前將所有證物提出，遂提第一次及第二次再審，惟因
    斯時尚無法院關於甲○○之精神鑑定報告而誤判。
  5.爰依民事訴訟法第496條第1項第10款、第13款及第497條、
    第498條之規定提起再審之訴，請求廢棄本院94年度勞簡上
    字第25號判決（下稱原確定判決）及第一次、第二次再審判
    決，並駁回再審被告之訴。
二、本件未經言詞辯論，故再審被告未為任何聲明或陳述。
三、按再審之訴，應於30日之不變期間內提起，此項期間自判決
    確定時起算，判決於送達前確定者，自送達日起算民事訴訟
    法第500條第1項、第2項前段定有明文。經查：
  (一)經本院職權調閱再審原告於本院所提起歷次再審卷宗核閱結
    果，再審原告先以原確定判決（本院94年度勞簡上字第25號
    ）有民事訴訟法第496條第1項第1、2、13款之事由提起再審
    之訴，經本院於95年3月8日以94年度勞再易字第13號判決駁
    回。再審原告再以原確定判決及上開再審判決有民事訴訟法
    第496條第1項第13款、第497條再審事由為由提起再審，又
    經本院於96年1月24日以95年度勞再易字第4號判決駁回。其
    嗣後以94年度勞再易字第13號再審判決有民事訴訟法第497
    條再審事由為由提起再審，又經本院於96年12月7日以95年
    度勞再易字第5號裁定駁回。其嗣後再以原確定判決、94年
    度勞再易字第13號判決、95年度勞再易字第4號判決有民事
    訴訟法第497條再審事由為由提起再審之訴，再經本院於96
    年12月31日以96年度勞再易字第2號裁定駁回。其嗣後又再
    以原確定判決有民事訴訟法第496條第1項第2、5 、9、10、
    13款、第497條之事由提起再審，再經本院於98年10月6日以
    98年度審勞再易字第4號判決駁回，有上開案卷及判決可憑
    。
  (二)本件再審原告聲明廢棄原確定判決、本院94年度勞再易字第
    13判決及本院95年度勞再易字第4號，經查，上開判決業已
    分別於94年8月2日、95年3月25日、96年2月8日送達再審原
    告，然再審原告遲於98年11月19日方提起本件再審之訴，有
    回證、再審狀上之本院收狀戳可稽，揆諸上開規定，再審原
    告提起本件再審之訴，顯已逾30日之不變期間。再審原告雖
    主張其於98年5月18日開庭時始知悉彰化基督教醫院98年5月
    4日補充說明之內容云云，惟縱自98年5月18日起算，再審被
    告於98年11月19日提起再審之訴亦已逾30日，是以其再審之
    訴於法顯有未合。
四、次按，再審之訴，法院認無再審理由，判決駁回後，不得以
    同一事由，對於原確定判決或駁回再審之訴之確定判決，更
    行提起再審之訴，民事訴訟法第498條之1規定甚明。本件再
    審理由（前開一、1.2.3.4.）再審原告均已於本院98年度審
    勞再易字第4號提出（98年度審勞再易卷第67至71頁、第73
    頁、本院卷第4至8頁參照），是再審原告顯係以同一事由對
    於原確定判決或駁回再審之訴之確定判決，更行提起再審之
    訴，揆諸上開規定，亦屬無從准許。
五、再按，當事人提起再審之訴，以發現未經斟酌或得使用之證
    據為理由者，必以該證據若經斟酌可受較有利益之裁判者為
    限，最高法院18年上字第710號。又，民事訴訟法第496條第
    1項第13款所謂當事人發見未經斟酌之證物，係指前訴訟程
    序事實審之言詞辯論終結前已存在之證物，因當事人不知有
    此，致未經斟酌，現始知之者而言。若在前訴訟程序事實審
    言詞辯論終結前，尚未存在之證物，本無所謂發見，自不得
    以之為再審理由（最高法院29年上字第1005號判例參照）。
    再審原告所稱彰化基督教醫院98年5月4日、98年7月20日函
    覆臺灣高等法院之函文，係彰化基督教醫院分別於98年5月4
    日、98年7月20 日始製作，顯係原確定判決（本院95年度勞
    再易字第4號判決）及第一、二次再審判決（即本院94年度
    勞再易字第13號、95年度勞再易字第4號判決）事實審言詞
    辯論終結前並未存在之證物，要非民事訴訟法第496條第1項
    第13款所稱之新證物，再審原告亦不得據此主張原確定判決
    及第一、二次再審判決有民事訴訟法第496條第1項第13款之
    再審事由。再者，上開證物既非原確定判決及第一、二次再
    審判決事實審言詞辯論終結前即已存在之證據，原確定判決
    及第一、二次再審判決自屬無從斟酌，要不生民事訴訟法第
    497條前段所稱「就足影響於判決之重要證物，漏未斟酌」
    之問題。至於再審被告之戶籍謄本，經查，再審原告於本院
    98年度審勞再易字第4號案件中即已主張此一證據（98年度
    審勞再易字第4號卷第67至68頁），顯見其並非如再審原告
    所稱，係其於提起本件再審之訴前30日內始發現，況再審被
    告之婚姻狀態，以及其子女之從姓、收養、父母婚姻狀態，
    與兩造間有關僱傭關係存否、薪資給付之爭執並不相干，縱
    加以斟酌亦無從使再審原告於原確定判決及第一、二次再審
    判決受較有利之裁判。
六、關於民事訴訟法第496條第1項第10款「證人、鑑定人、通譯
    、當事人或法定代理人經具結後，就為判決基礎之證言、鑑
    定、通譯或有關事項為虛偽陳述者」之再審事由，須以宣告
    有罪之判決或處罰鍰之裁定已確定，或因證據不足以外之理
    由，而不能為有罪之確定判決或罰鍰之確定裁定者為限，得
    提起再審之訴，同條第2項規定甚明。再審原告並未舉證證
    明原確定判決及第一、二次再審判決有何符合前開法條規定
    之情事，空言指摘，自屬無據。
七、綜上所述，再審原告依民事訴訟法第496條第1項第10款、第
    13款及第497條、第498條之規定提起再審之訴，為不合法，
    且顯無理由，依民事訴訟法第502條第2項規定，不經言詞辯
    論，逕予判決駁回。
八、依民事訴訟法第502 條、第78條，判決如主文。
中    華    民    國    99    年    10    月    6      日
              勞工法庭    審判長法  官  郭美杏
                                法  官  魏式瑜
                                法  官  陳怡雯
以上正本係照原本作成。
本判決不得上訴。
中    華    民    國    99    年    10    月    6      日
                                書記官  鄭美華

司法院資訊處製作；財團法人民間司法改革基金會備份。
